【裁判字號】    96,訴,4805
【裁判日期】    970131
【裁判案由】    強盜
【裁判全文】
臺灣高雄地方法院刑事判決              96年度訴字第4805號
公  訴  人  臺灣高雄地方法院檢察署檢察官
被      告  甲○○
指定辯護人  本院公設辯護人丁○○
上列被告因強盜案件，經檢察官提起公訴（96年度偵字第17247
號），本院判決如下：
    主  文
甲○○犯攜帶兇器強盜罪，處有期徒刑年捌月。扣案機車大鎖
壹把沒收。
    事  實
一、甲○○意圖為自己不法之所有，於民國96年5 月20日凌晨3
    時許，身著黑色上衣、頭戴全罩式安全帽及戴口罩，攜帶其
    所有客觀上足對人之身體、安全構成威脅具有危險性之機車
    大鎖1 把，進入位於高雄縣梓官鄉○○路227 號之「五木盯
    超商」後，以高舉手上機車大鎖1 把，指向獨自在超商儲藏
    室工作之店員丙○○之脅迫方式，至使丙○○不能抗拒，而
    躲入儲藏室內廁所。甲○○即自行由超商櫃台抽屜內取走代
    幣1 盒（超商外擺放之選物販賣機所用，詳細數量不明），
    得手後隨即逃逸。嗣甲○○於有偵查犯罪權限之員警尚不知
    悉其上揭強盜犯行前，於同年月21日上午10時28分，主動至
    高雄縣政府警察局岡山分局赤崁派出所自首坦承上揭犯行，
    並接受裁判，復帶同警方至其住處扣得其上揭犯罪所用之機
    車大鎖1 把。
二、案經高雄縣政府警察局岡山分局報請臺灣高雄地方法院檢察
    署檢察官偵查起訴。
    理  由
壹、程序方面（本案證據能力之認定）：
一、按被告以外之人於偵查中向檢察官所為陳述，除顯有不可信
    之情況者外，得為證據，刑事訴訟法第159 條之1 第2 項定
    有明文。偵查中對被告以外之人所為之偵查筆錄，或被告以
    外之人向檢察官所提之書面陳述，性質上均屬傳聞證據。惟
    現階段刑事訴訟法規定檢察官代表國家偵查犯罪、實施公訴
    ，依法其有訊問被告、證人及鑑定人之權，證人、鑑定人且
    須具結，而實務運作時，檢察官偵查中向被告以外之人所取
    得之陳述，原則上均能遵守法律規定，不致違法取供，其可
    信度極高，自得為證據。
二、經查，本件證人即超商店員丙○○於96年6 月27日、同年9
    月5 日在檢察官偵查中所為之證述，性質上雖屬傳聞證據，
    惟係偵查中向檢察官所為之證述，並均經具結，且無顯有不
    可信之情況，衡諸上開規定，自具有證據能力。
貳、實體方面：
一、上揭事實，業據被告於警詢、偵訊及本院審理時坦承不諱，
    核與證人（即超商店員）丙○○於96年6 月27日、同年9 月
    5 日檢察官偵查中及本院審理時證述情節相符（見偵卷第26
    、27、33、34頁、本院卷第37至39頁），並有機車大鎖1 把
    扣案及扣押筆錄、扣押物品目錄表、照片6 幀附卷可稽（見
    警卷第11、12頁、第14至17頁），事證明確。至辯護人雖為
    被告辯稱：被告所為應僅該當恐嚇取財云云。然查，被告係
    於半夜時分之凌晨3 時許，頭戴全罩式安全帽，手持鐵器材
    質之機車大鎖進入「五木盯超商」內，且案發當時，丙○○
    身處上開超商內，整間超商內僅店員丙○○1 人，店內復無
    任何防衛器材等情，亦據證人丙○○於本院審理時證述在卷
    （見本院卷第38頁），依此客觀情事判斷，被告上開脅迫手
    段已足使超商店員之自由意志受到壓制，而達於不能抗拒之
    程度，應堪認定，辯護人上開所辯，尚非可採。綜上，本案
    事證明確，被告犯行堪以認定。
二、按刑法上所謂兇器，其種類並無限制，凡客觀上對於人之生
    命、身體、安全構成威脅，具有危險性之兇器均屬之，且祇
    須犯罪時攜帶此種具有危險性之兇器為已足，並不以攜帶之
    初有行兇之意圖為必要（最高法院79年度台上字第5253號判
    例意旨參照）。查扣案機車大鎖為鐵器材質（參警卷第15頁
    照片），且質地堅硬，以之揮擊，客觀上足以對人之身體、
    安全構成威脅，顯為具有危險性之兇器無訛。是核被告所為
    ，係犯刑法笫328 條第1 項之強盜罪而有同法第321 條第1
    項第3 款之情形，應論以同法第330 條第1 項之攜帶兇器強
    盜罪。被告於有偵查犯罪權限之員警尚不知悉其上揭攜帶兇
    器強盜犯行前，於96年5 月21日上午10時28分，主動至高雄
    縣政府警察局岡山分局赤崁派出所自首坦承上揭犯行，並接
    受裁判，有被告96年5 月21日警詢筆錄1 份在卷可佐（見警
    卷第3 至7 頁），堪認其所為，已符合刑法自首之要件，依
    法減輕其刑。爰審酌被告前有竊盜罪前科（判處拘役50日，
    不構成累犯），有臺灣高等法院被告前案紀錄表1 份附卷可
    按，其所為強盜犯行造成被害人心理恐懼及財產損失，並危
    害社會治安，惟衡其為本案強盜過程中，並未傷害超商店員
    ，且取得財物僅代幣1 盒，價值不高，犯罪情節較輕，犯罪
    後於警詢、檢察官偵查中及本院審理時均迭次坦承犯行，犯
    後態度尚稱良好及其犯罪之動機、目的、手段、智識程度、
    生活狀況等一切情狀，量處如主文所示之刑，以資懲儆。扣
    案機車大鎖1 把，為被告所有，業據被告於偵訊中供承甚明
    在卷（見偵卷第33頁），且為供本件強盜犯罪所用之物，爰
    依刑法第38條第1 項第2 款規定予以宣告沒收。至被告強盜
    時所戴安全帽、口罩，並非違禁物，且業經被告丟棄而無法
    尋獲（見警卷第6 頁），故不為沒收之諭知，併予敘明。
據上論斷，應依刑事訴訟法第299 條第1 項前段，刑法第330 條
第1 項、第62條前段、第38條第1 項第2 款，判決如主文。
本案經檢察官乙○○到庭執行職務。
中    華    民    國    97    年    1    月    31     日
                  鳳山刑事第一庭審判長法  官  黃三友
                                      法  官  陳盈吉
                                      法  官  林永村
以上正本證明與原本無異。
如不服本判決，應於收受送達後10日內向本院提出上訴書狀。
中    華    民    國    97    年    1     月    31    日
                                      書記官  李祥銘
附錄法條：
中華民國刑法第330條
犯強盜罪而有第321 條第1 項各款情形之一者，處7 年以上有期
徒刑。
前項之未遂犯罰之。


司法院資訊處製作；財團法人民間司法改革基金會備份。
